【裁判字號】    98,上易,2706
【裁判日期】    981230
【裁判案由】    竊盜等
【裁判全文】
臺灣高等法院刑事判決                98年度上易字第2706號
上  訴  人
即  被  告  甲○○
                    (現另案於臺灣臺北監獄臺北分監執行)
上列上訴人因竊盜等案件，不服臺灣板橋地方法院98年度易字第
902號，中華民國98年6月25日第一審判決（起訴案號：臺灣板橋
地方法院檢察署98年度偵字第3548號），提起上訴，本院判決如
下：
    主  文
原判決關於竊盜罪部分撤銷。
甲○○被訴竊盜罪部分無罪。
    理  由
一、公訴意旨略以：甲○○曾於民國（下同）95年間，因違反毒
    品危害防制條例案件，經臺灣板橋地方法院判處有期徒刑4
    月，並於96年1月24日易科罰金執行完畢。尚不知悔改，復
    意圖為自己不法所有，於97年7月20日，在臺北縣八里鄉下
    罟村57之3號內，利用出售組裝電腦之機會，竊取鄭嘉文所
    有之一部電腦，因認被告涉有刑法第320條第1項竊盜罪嫌(
    甲○○被訴毀損、侵占部分，業經原審判決確定)。
二、按犯罪事實應依證據認定之，無證據不得推定其犯罪事實，
    刑事訴訟法第154條第2項定有明文。又認定不利於被告之事
    實，須依積極證據，茍積極證據不足為不利於被告事實之認
    定時，即應為有利於被告之認定，更不必有何有利之證據，
    最高法院30年上字第816號著有判例可資參照。「告訴人之
    告訴，係以使被告受刑事訴追為目的，是其陳述是否與事實
    相符，仍應調查其他證據以資審認。」，最高法院52年台上
    字第1300號亦著有判例。復按被害人之陳述如無瑕疵，且就
    其他方面調查又與事實相符，固足採為科刑之基礎，倘其陳
    述尚有瑕疵，則在未究明前，遽採為論罪科刑之根據，即難
    認為適法。所謂無瑕疵，係指被害人所為不利被告之陳述，
    與社會上之一般生活經驗或卷附其他客觀事證並無矛盾而言
    ，至所謂就其他方面調查認與事實相符，非僅以所援用之旁
    證足以證明被害結果為已足，尤須綜合一切積極佐證，除認
    定被告確為加害人之外，在推理上無從另為其他合理原因之
    假設而言（最高法院95年度台上字第4802號判決意旨參照）
    。
三、本件公訴人認被告甲○○涉有刑法第320條第1項竊盜罪嫌，
    係以告訴人乙○○之指訴及鄭嘉文之證述為其論據。
四、訊據上訴人即被告甲○○固坦承於上開時、地搬走該部舊電
    腦，惟堅決否認有何竊盜犯行，辯稱：伊與乙○○之女鄭凱
    文係朋友，鄭凱文之姊鄭嘉文向伊購買一部電腦，97年7月2
    0日至臺北縣八里鄉下罟村57之3號裝設電腦時，鄭凱文將上
    開舊電腦賣予伊，嗣即與鄭凱文一起搬走，之後給鄭凱文新
    台幣（下同）一千元等語。
五、經查：
  (一)證人鄭嘉文確係以七千元之價格向被告購買上開新電腦（含
    螢幕一台，實際出資付款者為其母乙○○），後被告於上開
    時、地運送新組裝電腦至鄭嘉文住處乙節，業經證人鄭凱文
    於原審審理中、證人鄭嘉文於偵查及原審審理中及證人乙○
    ○於警詢、偵查及原審審理中證稱無訛，是被告係為組裝新
    電腦而至鄭嘉文住處甚明。
  (二)證人鄭凱文於原審明確證稱：被告於97年7月20日至上開住
    處時，其與鄭嘉文、姪女及其母之男性友人，均在家中。被
    告確係以一千元購買前揭家中舊電腦，其與被告一同將該舊
    電腦搬走，姐姐鄭嘉文有看到且同意被告將電腦搬走等語（
    見原審卷第36頁背面、第38頁）。證人鄭嘉文於原審雖證稱
    ：我妹妹(指鄭凱文)當天好像在，因為我當時在戒斷，我後
    來問我妹妹，我妹妹說他們一起騎機車把電腦搬走，因為被
    告說那台壞了，要拿回去看有沒有好的零件可以折現等語（
    見原審卷第40頁）。可知，被告是在證人鄭凱文知悉暨同意
    之情況下，與證人鄭凱文共同將上開舊電腦搬走，而電腦係
    動產，並無明顯標示所有權誰屬，證人鄭凱文係67年8月出
    生，當時年近30，對該家中電腦自有監督權能，被告在鄭凱
    文同意及協助之下，搬走系爭電腦，且同意折現，主觀上尚
    難認定有為自己不法所有之意圖暨竊取他人所有物之行為，
    難謂該當竊盜罪之構成要件。被告於本院聲請再傳喚證人鄭
    凱文到庭，唯證人鄭凱文於原審已證述明確，自無再行傳喚
    之必要，附此敘明。
  (三)至告訴人即證人乙○○於原審證稱：來裝電腦當天是被告打
    電話給我，跟我說舊電腦很爛，他要搬走，我跟他說不行，
    我就是要二台電腦，因為孫女也要用，----家裡我那個男性
    友人也有跟我通電話，我說我不在家，請他先付電腦的錢，
    我有跟那位友人說不可以把電腦搬走等語(原審卷第42頁)。
    然倘其果有傳達被告不得搬走舊電腦之意，其友人何以不制
    止被告將舊電腦搬離且交付新電腦價金7千元，從而，其是
    否有明確表示反對被告搬走電腦，尚有疑義。且證人乙○○
    於警詢係供稱：第二次大概是97年7月25日，因為他帶來的
    那台電腦不能使用，他打電話跟我說要來把它載走，順便把
    我原本另一台舊的電腦載走，我跟他不說以等語(偵卷第8頁
    )，與公訴人指述之行竊時間係97年7月20日，時間上顯然不
    同，有記憶混淆情事。另證人鄭嘉文雖稱未同意被告將該部
    舊電腦搬走云云，惟此與證人鄭凱文上開證述矛盾，且其自
    承當時吸毒在戒斷中，意識本非清楚，其若反對被告之行為
    ，何以不阻止被告之行為，任由被告搬走舊電腦？另被告將
    上開電腦搬走後，於同年8月初又至前揭住址修理新電腦，
    此業經證人鄭嘉文證實無訛（見原審卷第41頁），證人鄭凱
    文亦於原審稱，被告收完錢後，電腦仍未達到渠等要求之標
    準，故將被告抓過來修理等語（見原審卷第37頁背面），則
    證人等若認被告竊盜前揭舊電腦，為何又叫被告至上開住處
    修理組裝之新電腦，誠悖於經驗法則。是告訴人乙○○及證
    人鄭嘉文所為不利被告之陳述，與社會上之一般生活經驗相
    悖，顯有瑕疵，尚難遽採為對被告論罪科刑之根據。
六、綜上所述，本件僅有告訴人及證人鄭嘉文上開有瑕疵之指訴
    ，且無其他補強之證據，尚難遽以認定被告有公訴意旨所指
    之犯行。此外，復查無其他積極證據，足以認定被告有何竊
    盜犯行，不能證明被告犯罪。原審疏未詳為勾稽上情，遽對
    被告為有罪之諭知，自有未洽，被告提起上訴，指摘原判決
    不當，為有理由，應由本院將原判決關於竊盜部分予以撤銷
    ，改為被告無罪之諭知。
據上論斷，應依刑事訴訟法第369條第1項前段、第364條、第301
條第1項前段，判決如主文。
本案經檢察官邱美育到庭執行職務。
中    華    民    國    98    年    12    月    30    日
                  刑事第十七庭  審判長法  官  趙功恆
                                      法  官  黃雅芬
                                      法  官  陳世宗
以上正本證明與原本無異。
不得上訴。
                                      書記官  魏汝萍
中    華    民    國    98    年    12    月    30    日


司法院資訊處製作；財團法人民間司法改革基金會備份。
